【裁判字號】    97,易,540
【裁判日期】    970903
【裁判案由】    賭博等
【裁判全文】
臺灣屏東地方法院刑事判決               97年度易字第540號
公  訴  人  臺灣屏東地方法院檢察署檢察官
被      告  丁○○
上列被告因賭博等案件，經檢察官提起公訴（97年度偵字第187
號），本院判決如下：
    主  文
丁○○犯賭博罪，處罰金新台幣肆仟元，減為罰金新台幣貳仟元
，如易服勞役，以新台幣壹仟元折算壹日。
其餘被訴部分無罪。
    事  實
一、丁○○基於賭博之犯意，於民國95年11月16日下午4 時許，
    至丙○○（業經本院另行審結）提供給不特定賭客簽注六合
    彩賭博（賭博方式為利用香港政府發行之六合彩每週二、四
    、六開獎之機會，以俗稱「二星」、「三星」、「四星」之
    方式，供賭客簽賭，再核對香港六合彩中獎號碼重新編組之
    號碼賭博財物，賭客如簽注中獎，可分別贏得5,700 元、5
    萬7,000 元、75萬元之彩金；倘未簽中，則下注金額悉歸丙○○所有）之公開得出入之屏東縣佳冬鄉○○村○○路11之
    12號住處，以每注新台幣（下同）80元，簽賭六合彩，總計
    簽賭約7,000 元；嗣因其認為自己簽中100 萬元，於翌日上
    午9 時許向丙○○索取彩金，丙○○支付現金10萬元並開立
    面額90萬元之支票予伊，該支票輾轉由案外人陳文石取得並
    向法院聲請對丙○○核發支付命令，丙○○提出異議，並向
    臺灣屏東地方法院檢察署檢察官提出告訴，而循線查知上情
    。
二、案經臺灣屏東地方法院檢察署檢察官偵查起訴。
    理  由
壹、有罪部分：
一、按傳聞法則之重要理論依據，在於傳聞證據未經當事人之反
    對詰問予以核實，乃予排斥，惟若當事人已放棄對原供述人
    之反對詰問權，於法院審判時表明同意該等傳聞證據可作為
    證據，基於證據資料愈豐富，愈有助於真實發現之理念，並
    貫徹刑事訴訟法修法加重當事人進行主義之精神，確認當事
    人對於證據能力有處分權之制度，傳聞證據經當事人同意作
    為證據，法院認為適當者，亦得為證據；另當事人於調查證
    據時，對於傳聞證據表示「沒有意見」、「對於證據調查無
    意見」，而未於言詞辯論終結前聲明異議，應視為已有將該
    等傳聞證據採為證據之同意，此刑事訴訟法第159 條之5 定
    有明文。查本判決所引用之屬於傳聞證據之證據，經審判長
    提示並告以要旨後，檢察官及被告丁○○均知該證據為審判
    外之言詞陳述及書面證據，原無證據能力，惟未於言詞辯論
    終結前表示異議，本院審酌上開證據作成之過程並無不適當
    之情形，且對於被告涉案之事實具有相當之關聯性，依刑事
    訴訟法第159 條之5 規定具有證據能力。
二、上開犯罪事實，業據被告丁○○坦承不諱，與證人即同案被
    告丙○○於警偵訊及本院審理時證述之情節相符，被告自白
    顯與事實相符，堪可採信。本件被告賭博犯行明確，應予依
    法論科。
三、核被告上開所為，係犯刑法第266 條第1 項前段之賭博罪。
    爰審酌被告參與六合彩賭博，有損社會風氣，固非可取，然
    簽賭次數僅1 次，又未對他人造成直接損害，惡性不大，且
    始終坦承犯行，無前科、素行良好，有臺灣高等法院被告前
    案紀錄表在卷可按，參以其犯罪動機、目的、智識程度等一
    切情狀，量處如主文所示之刑；又本件被告犯罪時間在96年
    4 月24日以前，經核並無該條例第3 條所列不予減刑之情形
    ，應依中華民國96年罪犯減刑條例第2 條第1 項第3 款規定
    ，就上開各罪所處之刑，減其宣告刑刑期2 分之1 ，並諭知
    易服勞役之折算標準。
貳、無罪部分：
一、公訴意旨另以：被告於95年11月16日下午4 時許，向告訴人
    丙○○簽賭六合彩後，自認簽中100 萬元，乃於95年11月17
    日上午9 時許，由其友人乙○○陪同，駕駛車號1407-NE 號
    自小客車前往丙○○上開住處，持簽賭號碼紙要求丙○○付
    錢，丙○○與丁○○就是否中獎一事發生爭執，丁○○竟基
    於恐嚇之犯意，以閩南語對丙○○說：「你今天如果沒有處
    理好，我外面的兄弟進來就要讓你這個地方當蜂窩，你沒有
    現金沒關係，也要開票出來，你如果不處理，我外面的兄弟
    出來要讓你吃子彈頭」等加害生命之言語，使丙○○心生畏
    懼，致生危害於丙○○，丙○○乃被迫當場支付丁○○10萬
    元現金並開立95年11月24日到期之號碼AA0000000 號面額90
    萬元之支票1 紙予丁○○。因認被告另涉犯刑法第304 條強
    制罪嫌及同法第305 條之恐嚇危害安全罪嫌等語。
二、按犯罪事實應依證據認定之，無證據不得認定犯罪事實。不
    能證明被告犯罪者，應諭知無罪之判決，刑事訴訟法第154
    條第2 項、第301 條第1 項分別定有明文。次按事實之認定
    ，應憑證據，如未能發現相當證據，或證據不足以證明，自
    不能以推測或擬制之方法，以為裁判基礎；又認定犯罪事實
    所憑之證據，雖不以直接證據為限，間接證據亦包括在內；
    然而無論直接或間接證據，其為訴訟上之證明，須於通常一
    般之人不致有所懷疑，而得確信其為真實之程度者，始得據
    為有罪之認定，倘其證明尚未達到此一程度，而有合理之懷
    疑存在時，即無從為有罪之認定，最高法院40年台上字第86
    號及76年台上字第4986號判例意旨可資參照，再按事實審法
    院對於證據之取捨，依法雖有自由判斷之權，然積極證據不
    足證明犯罪事實時，被告之抗辯或反證縱屬虛偽，仍不能以
    此資為積極證據應予採信之理由，最高法院30年上字第482
    號判例亦著有明文。
三、本件公訴人認被告涉有上揭犯嫌，無非係以同案被告兼告訴
    人丙○○之指訴、證人甲○○（起訴書誤載為「林文忠」）
    於偵訊時之證詞、被告於96年11月16日向告訴人丙○○簽賭
    六合彩之單據影本、到期日為96年11月24日、面額90萬元之
    支票影本（支票號碼：AA0000000） 及告訴人丙○○上開住
    處之相片等，為其主要論據。訊據被告固坦承其於96年11月
    17日上午，與證人乙○○至告訴人上開住處，持1 張簽賭六
    合彩之單據，向告訴人表示其簽中六合彩贏得彩金100 萬元
    一事，告訴人當場交付10萬元現金及開立面額90萬元之支票
    予伊等事實，惟堅決否認有何強制及恐嚇犯行，辯稱：其並
    未恐嚇或強迫告訴人簽支票及給錢，告訴人當天承認其有中
    獎，是告訴人說現金不夠，先給10萬元現金，另外開90 萬
    元的支票等語。
四、經查：
(一)、告訴人於警偵訊及審理時雖始終指稱被告於上開時地，佯稱
    其向告訴人簽賭之六合彩中獎100 萬元，告訴人向被告表示
    被告並未中獎，被告即出言恐嚇告訴人，嗣並強迫告訴人支
    付10萬元及開立面額90萬元之支票1 張云云，然觀諸其歷次
    所為指訴，有下述瑕疵：
  1.告訴人在其於96年7 月11日出具之刑事聲請狀及96年9 月14
    日警方對其製作筆錄時，均稱被告恐嚇並強迫伊付錢及簽支
    票時「四下無人」，有上開刑事聲請狀及調查筆錄各1 份在
    卷可按（見他卷第1 頁、警卷第18頁），而其於檢察官97
    年2 月13日第1 次偵訊時，亦未提及案發當時有其他證人在
    場，有該次訊問筆錄在卷可查（見偵卷第6 至8 頁），然其
    於檢察官97年3 月4 日偵訊及本院審理時卻改稱案發時證人
    甲○○亦在其住處屋內，有看到案發經過云云（見偵卷第19
    頁、本院卷第27頁），與先前所為陳述有異，而依其之後陳
    述之內容，其應自始即知證人甲○○當時在場之事，衡諸常
    情，其理應會在提出告訴時即提及此一極不利於被告之證人
    ，證明其所言非虛，卻遲至第2 次偵訊時始突然偕同證人甲○○到庭，附和其為不利於被告之證詞，有證人甲○○之證
    詞可資核對（見偵卷第20頁），實不合理。
  2.又關於被告恐嚇告訴人之言詞內容，告訴人於警詢時稱：被
    告以言語威嚇伊說要給伊好看等語，只有說這樣，身上有背
    著1 個手提袋，手提袋類似有槍的形狀云云（見警卷第23頁
    ），嗣於第1 次偵訊時亦僅稱：被告大小聲恐嚇伊說沒有給
    他錢要給伊好看云云（見偵卷第7 頁），然於第2 次偵訊時
    ，卻指稱：被告用台語對告訴人說「幹你娘，你不開的話，
    我外面的兄弟要衝進來讓你裡面變蜂窩，給你好看給你吃子
    彈」，而依常理判斷，人之記憶應係隨時間之經過愈加模糊
    ，然告訴人對於被告恐嚇言詞內容之記憶，在距案發時間較
    久之第2 次偵訊卻反而較距案發時間較近之警詢及第1 次偵
    訊時更加清晰，顯不合常理，且與其當時偕同到庭作證之證
    人甲○○所為證詞大致相同（見偵卷第20頁），實屬可疑；
    再告訴人於警詢所為上開證詞，亦與其於審理時證稱：當時
    被告身上有用衣服或包包遮著某個東西，其不確定是什麼云
    云（見本院卷第43頁背面）有所差異，其證詞之可信度堪值
    懷疑。
  3.再告訴人始終堅稱被告持以向其要求支付六合彩彩金100 萬
    元之單據，並非被告向其簽賭時，其書寫交給被告的云云；
    然依告訴人於本院所證：其經營六合彩，若是熟識的客人來
    簽，其就不會寫單據給客人，但其自己會登記內帳等語（見
    本院卷第41頁背面），而告訴人亦陳稱向其簽賭之客人中，
    除被告外，其他人都認識，被告是外地來的，被告之前僅跟
    其認識的朋友戊○○、阿玉去簽賭1 次，本案是第2 次等情
    （見本院卷第41頁正面），依其上開證詞，被告顯然非其熟
    識之客人，是被告於95年11月16日向其簽賭時，其理應有開
    立記載被告簽賭號碼之單據給被告，告訴人於審理時稱被告
    此次簽賭，其僅用內帳登記，沒有另外寫單據給被告云云，
    應非實情；再者，經本院勘驗告訴人當庭所提出之95年11月
    16日之六合彩簽賭內帳單，該內帳單與被告於案發日持以向
    告訴人請求支付彩金之單據之筆跡極為近似，且該內帳單左
    欄第1 、2 行所載號碼及簽注方式、支數與上開單據上第1
    、2 行之記載完全相同，有上開內帳單及單據各1 紙附卷可
    資比對（見偵卷第10頁、本院卷第52頁），被告持以向告訴
    人索討六合彩中獎彩金之單據應係告訴人所書立至明，告訴
    人空言否認該單據並非其所寫給被告，顯非實情，其否認此
    事實之動機實屬可疑。
  4.另告訴人於警詢時稱其認為遭詐賭，遂於支票到期日前2 日
    通知行庫止付，被告因無法兌現該支票，即委託陳國順（按
    ：應係「楊國順」）聯絡林豐盛轉達伊於95年11月25日上午
    10時許至林邊鄉代天宮前協調，其向被告表示係被告詐賭，
    拒絕給付支票票款，林豐盛表示願意給被告5 萬元，被告拒
    絕，林豐盛又表示再加5 萬元，被告仍拒絕，並表示若交給
    討債集團，至少可以拿到半數云云（見警卷第19頁），與其
    於本院準備程序及審理時所陳：因其未入帳，故被告無法領
    到錢，之後楊國順通知林豐盛，林豐盛跟伊說被告約伊出去
    談判此六合彩之事，被告要用支票換現金，其跟被告說被告
    沒有中獎，林豐盛表示他願意加5 或10萬元，被告拒絕，其
    就說最多願意給20萬元車馬費，被告拒絕，說最少要45萬元
    ，還說他從來沒有像這次領不到錢的，他有人專門在討錢云
    云（見本院卷第27、42頁、第43頁背面）已有些許出入，亦
    核與證人林豐盛於警詢時證稱係被告請伊過去代天宮協調，
    其才知道此事，當時是告訴人說要給被告5 萬元，被告不肯
    ，其才說再加5 萬元共10萬元給被告，被告仍拒絕並表示循
    法律途徑解決，至少可以拿到半數等語（見警卷第38頁背面
    至39頁）、證人楊國順證稱：是林豐盛打電話通知伊至代天
    宮了解一下，其才過去代天宮等語（見警卷第31頁）並不相
    符，告訴人及證人林豐盛此部分不利於被告之證詞是否屬實
    ，尚非無疑。又觀之卷附台灣票據交換所屏東縣分所退票理
    由單，上開支票之退票日為95年12月6 日，且退票理由係存
    款不足（見他卷第3 頁），足見告訴人警詢所陳其於到期日
    前2 天即已止付云云並非實情，則告訴人既然認為被告係詐
    賭，且被迫簽立上開支票，何以未立即通知金融機構止付，
    實有悖於常理。
  5.末者，若告訴人所言為真，其早於95年11月17日即遭被告恐
    嚇及強制交付金錢及開立支票，卻未立即通知行庫止付，亦
    遲遲不報警，迄至案外人陳文石持其所開立之上開支票聲請
    對其核發支付命令後，經其對該支付命令提出異議，始於本
    院潮州簡易庭以96年度潮簡字第76號給付票款訴訟案件審理
    時執此抗辯，再向本院提出本件刑事告訴，有刑事聲請狀及
    告訴人之警詢證詞可按（見他卷第1 頁正反面、警卷第7 、
    9 頁），其所為顯與常情未合，綜合前述告訴人否認被告持
    以向其索討彩金之單據係其書立乙節，堪認告訴人非無可能
    係因不願意支付此筆90萬元票款予被告，方謊稱係遭被告恐
    嚇、脅迫，因此不得已簽立上開支票。
(二)、至證人甲○○固於偵訊時證稱其於案發時在告訴人住處屋內
    ，有聽到被告用台語對告訴人說「你今天如果沒有處理好，
    我外面的兄弟進來就要讓你這個地方當蜂窩，你沒有現金沒
    關係，也要開票出來，你如果不處理，我外面的兄弟出來要
    讓你吃子彈頭」等語，後來被告就將告訴人拖進另1 間鐵皮
    屋內云云（見偵卷第20頁），然其證詞與當時陪同被告前往
    告訴人住處之證人乙○○所證：其沒有聽到被告出言恐嚇告
    訴人等語迥異（見本院卷第45頁背面至第46頁背面）；再查
    證人甲○○於偵訊時所證：告訴人出去與被告及另1 名男子
    講話，其在告訴人住處屋內，約30、40分鐘後，聽到外面拍
    桌、爭吵的聲音，其就站起來看外面，看到被告對告訴人為
    上開恐嚇言詞等情（見偵卷第20頁），或於審理時所證其大
    概是在一、二十分鐘後聽到被告與告訴人吵架乙情（見本院
    卷第45頁），均與告訴人於本院所證：其說被告沒有中獎，
    被告說他有中獎，被告就開始恐嚇伊云云（見本院卷第43頁
    ）並不相符，另其於本院審理時證稱：其聽到被告與告訴人
    爭執之後，就站起來從門看外面，看到被告與另1 個人拉著
    告訴人進去鐵皮屋云云（見本院卷第45頁正反面），亦與告
    訴人證稱僅有被告1 人押伊進去鐵皮屋內云云迥異（見本院
    卷第44頁），其證詞之真實性並非無疑；況且一般正常人倘
    聽聞被告上開恐嚇言詞，為救助他人或求自保，理應會設法
    報警或逃離現場，證人甲○○既自承當時有攜帶手機（見本
    院卷第45頁背面），卻未打電話報警，又縱使其害怕危及自
    身安全，亦應會趁被告等人進入鐵皮屋內之機會逃離現場，
    證人甲○○卻在該處待到被告及證人乙○○離開，實有違常
    情；佐以前述告訴人於警詢及第1 次偵訊時均未提及證人甲○○於案發時在場一事，至第2 次偵訊時卻突然自行偕同證
    人甲○○到庭為不利於被告之證述之事實，堪認證人甲○○
    所為上開不利於被告之證詞應係為偏幫告訴人所虛設杜撰，
    自無法作為認定被告確實犯有強制或恐嚇犯行之證據。
五、綜上所述，本件告訴人所為指訴及證人甲○○之證詞，既有
    前述諸多瑕疵，難以採信，而公訴人所舉其餘證據亦無法證
    明被告有為告訴人所指之上開恐嚇、強制犯行；此外，復查
    無其他確切之證據足資證明被告涉有公訴人所指上開犯行，
    揆諸前開說明，公訴人所提出之證據在客觀上既未達於通常
    一般之人均不致有所懷疑，而得確信被告確曾犯罪之程度，
    其有合理之懷疑存在時，即無從為被告有罪之確信，揆諸首
    開說明，自應為被告無罪之諭知。
據上論斷，應依刑事訴訟法第299 條第1 項前段、第301 條第1
項，刑法第266 條第1 項前段、第42條第3 項，刑法施行法第1
條之1 ，中華民國96年罪犯減刑條例第2 條第1 項第3 款、第7
條，判決如主文。
本案經檢察官陳新君到庭執行職務。
中    華    民    國    97    年     9     月    3    日
                  刑事第五庭  審判長法  官  石家禎
                                    法  官  林家聖
                                    法  官  陳秀慧
以上正本證明與原本無異。
如不服本判決應於收受本判決送達後十日內向本院提出上訴書狀
，其未敘述上訴理由者，並得於提起上訴後十日內向本院補提理
由書狀（均須按他造當事人之人數附繕本）「切勿逕送上級法院
」。
中    華    民    國    97    年    9     月    3     日
                                    書記官  溫訓暖
附錄本判決論罪科刑法條全文
中華民國刑法第266條第1項
在公共場所或公眾得出入之場所賭博財物者，處 1 千元以下罰金
。但以供人暫時娛樂之物為賭者，不在此限。


司法院資訊處製作；財團法人民間司法改革基金會備份。
